臺灣宜蘭地方法院刑事判決　　　　　　　94年度簡上字第10號
上　訴　人　臺灣宜蘭地方法院檢察署檢察官
被　　　告　己○○　男　33歲（民國○○年○月○○日生）
上列上訴人因被告洗錢防制法等案件，不服本院宜蘭簡易庭於中
華民國93年12月8日所為93年度宜簡字第423號第一審簡易判決（
聲請簡易判決處刑案號：臺灣宜蘭地方法院檢察署93年度偵緝字
第148、149、150 號，93年度偵字第3554號）提起上訴，暨移送
併辦（臺灣宜蘭地方法院檢察署94 年度偵字第175號、臺灣嘉義
地方法院檢察署93年度偵字第6893號），本院管轄之第二審合議
庭判決如下：
   主  文
原判決撤銷。
己○○連續幫助掩飾因自己重大犯罪所得財物，處有期徒刑陸月
，如易科罰金，以參佰元折算壹日。所得財物新臺幣壹萬參仟元
沒收之，如全部或一部不能沒收時，以其財產抵償之。
    事  實
一、己○○於民國93年間，因缺錢花用，見中國時報上所刊登「
    你有困難，我幫助你」之廣告，遂撥打報載0000000000號電
    話聯絡，對方由自稱「黃小姐」之女子（真實姓名年籍不詳
    ）與己○○通話，「黃小姐」告知己○○若將銀行帳戶之存
    摺、金融卡、印章等物件及
    帳戶可獲取對價報酬新臺幣（下同）1000元，豈料己○○在
    預見將自己名義之銀行帳戶物件及
    或身份不明之人使用，任由其名義之帳戶物件、
    在外流通，該等物件可能會被他人利用作為掩飾因該他人自
    己重大犯罪所得財物之用之情形下，竟仍覬覦交付上開物件
    可換取金錢之不法報酬，遂基於幫助他人掩飾因該他人自己
    重大犯罪所得財物之幫助洗錢不確定概括犯意，應允「黃小
    姐」之請求，並在宜蘭縣宜蘭市中山公園內，先後於93 年3
    月17日、3月19日、3月21日、4月16日，分次交付附表編號1
    至3 、4 至6、7至9、10至13帳戶之存摺、金融卡（含密碼）
    、印章予「黃小姐」所指派之男子，並分別收取3000元、30
    00元、3000元、4000元之對價，其中於93 年3月17日，己○○更將自己之
    帳戶物件及
    屬某常業詐欺犯罪集團之成員，該常業詐欺集團於取得己○○所交付之銀行帳戶物件及
    犯意，於下列之時間，以電話實施詐財，且以之為常業而賴
    以維生，並利用己○○所交付之銀行帳戶物件及利用己○○
    所提供之
    工具所另外蒐集之謝國雄銀行帳戶物件，作為掩飾因自己實
    施常業詐欺之重大犯罪所得財物，其詳情如下：
（一）「黃小姐」所屬常業詐欺集團先於93 年3月25日在自由時
      報上刊登徵求簡訊發送員之廣告，乙○○於同日下午閱報
      後，遂撥打報載0000000000號電話應徵，由該集團成員「
      唐小姐」（真實姓名年籍不詳）與乙○○通話，「唐小姐
      」以提供工作為藉口，致使乙○○陷於錯誤，依其指示先
      後於同日18時7分許、翌日11時3分許，操作自動提款機而
      將自己所有之10203元、49404元轉出至己○○所開立之中
      國國際商業銀行羅東分行00000000000 號帳戶內（即附表
      編號9 ），而上開款項隨即由該詐欺集團之成員領出，至
      此乙○○方知受騙，遂報警處理。
（二）「黃小姐」所屬常業詐欺集團之成員於93 年3月31日打電
      話給戊○○，佯稱戊○○有郵件未收，並指示轉撥  0000
      000000號電話查詢，戊○○遂撥打上開電話，由該集團之
      成員與戊○○通話，並告知有健保局費用可退，指示戊○○到自動提款機操作退費手續，致使戊○○陷於錯誤，依
      其指示於同日20 時3分許，操作自動提款機而將自己所有
      之74180 元轉出至己○○所開立之華南商業銀行宜蘭分行
      000000000000 號帳戶內（即附表編號2），而該筆款項隨
      即由該詐欺集團之成員領出，至此戊○○方知受騙，遂報
      警處理。
（三）「黃小姐」所屬常業詐欺集團之男性成員於93年4月16 日
      13時許，打電話給丁○○佯稱健保局有一筆健保費用退費
      ，指示丁○○到自動提款機操作退費手續，致使丁○○陷
      於錯誤，依其指示於同日14時52分許，操作自動提款機而
      將自己所有之99733 元轉出至己○○所開立之合作金庫銀
      行宜蘭分行969078 號帳戶內（即附表編號3），而該筆款
      項隨即由該詐欺集團之成員領出，至此丁○○方知受騙，
      遂報警處理。
（四）「黃小姐」所屬常業詐欺集團之男性成員於93 年4月19日
      12時許打電話給甲○○○，佯稱甲○○○之女兒欠錢不還
      ，遭渠等控制行動自由，若不還錢將修理其女兒，致使甲○○○陷於錯誤，於同日12時許，自基隆市○○路上之華
      南銀行匯款20  萬元至己○○所開立之玉山銀行羅東分行
      0000000000000 號帳戶內（即附表編號11），而該筆款項
      隨即由該詐欺集團之成員領出，嗣經甲○○○查證後，始
      知受騙，遂報警處理。
（五）「黃小姐」所屬常業詐欺集團先利用己○○所交付之身分
      證影本，以己○○名義申辦0000000000行動電話，再以該
      行動電話做為聯絡工具，於報紙上刊登「缺錢免還」之廣
      告，並由該集團成員「陳小姐」與主動撥打上開電話之謝
      國雄（已由檢察官另行聲請簡易判決處刑）通話，約定以
      1000元之價格收購謝國雄所開立中國信託商業銀行宜蘭分
      行000000000000 號帳戶之存摺、印章、提款卡（含密碼）
      。該常業詐欺集團於93 年3月31日取得上開謝國雄之帳戶
      物件後，於93 年4月21日18時許，由集團內之男性成員打
      電話給丙○○，佯稱其女兒欠錢不還，遭渠等控制行動自
      由，若不還錢將修理其女兒，致使丙○○陷於錯誤，於同
      日18時54分、57分許，分別從自動提款機匯款47800元、1
      100 元至上述謝國雄之帳戶內，而該筆款項隨即由該詐欺
      集團之成員領出，嗣經丙○○查證後，始知受騙，遂報警
      處理。
      己○○所提供之前揭銀行帳戶物件及
      方式為「黃小姐」所屬之常業詐欺集團利用，而幫助該常
      業詐欺集團成員掩飾其等因自己實施常業詐欺之重大犯罪
      所得財物。
二、案經宜蘭縣警察局宜蘭分局、羅東分局報請臺灣宜蘭地方法
    院檢察署檢察官偵查聲請簡易判決處刑暨移送併辦。
    理  由
一、訊據被告己○○矢口否認有何幫助他人掩飾因該他人自己重
    大犯罪所得財物之幫助洗錢犯行，並辯稱「當時因為急需用
    錢才會將13個帳戶的存摺、提款卡（含密碼）、印章及身分
    證影本交給『黃小姐』，我不知道這樣會被人利用申請電話
    及幫助別人洗錢。」云云，然查：
（一）被告依報上所登載之廣告，與「黃小姐」聯絡後，於事實
      欄所示之時間、地點，分次將附表所示銀行帳戶之存摺、
      提款卡（含密碼）、印章等物件及
      小姐」指派之男子，並取得對價13000 元等事實，迭據被
      告於警詢、偵訊及本院審理時坦承不諱，且有中國國際商
      業銀行羅東分行93 年4月6日（93）羅總字第043號函覆之
      開戶資料、中華商業銀行羅東分行93 年8月27日（93）中
      銀羅字第0055 號函、交通銀行羅東分行93年8月23日交羅
      發字第9328700240號函及附件、臺灣中小企業銀行宜蘭分
      行93年8月26日宜蘭字第01175號函、富邦商業銀行羅東分
      行93 年8月26日（93）富銀羅字第43號函、中國信託商業
      銀行宜蘭分行93 年8月23日中信宜蘭字第9307270033號函
      、誠泰商業銀行宜蘭分行93年8月26日誠泰銀宜蘭字第930
      0039 號函、第一商業銀行93年8月31日（93）一總營作劃
      字第08357 號函、玉山商業銀行羅東分行93年5月4日玉羅
      東字第04050404號函覆之開戶資料、華南商業銀行宜蘭分
      行93年4月15日（93）華宜存字第043號函覆之開戶資料、
      臺灣土地銀行宜蘭分行93 年8月31日宜存字第0930000588
      號函、合作金庫銀行宜蘭分行93 年8月31日合金宜存字第
      0930004632號函、國泰世華商業銀行宜蘭分行93年11月17
      日93國世銀宜字第0032號函各1件在卷可稽。
（二）被害人乙○○、戊○○、丁○○、甲○○○、丙○○分別
      於事實欄所載之時間，遭「黃小姐」所屬常業詐欺集團成
      員以事實欄所示之方法詐騙，且分別將事實欄所載之款項
      匯入被告己○○附表編號9 、2、3、11之帳戶內或謝國雄
      之中國信託商業銀行宜蘭分行000000000000號帳戶內，該
      集團成員隨即將各被害人所匯入之款項領出，嗣各被害人
      查知受騙後，始分別向警方報案等情，業經證人乙○○、
      戊○○、丁○○、丙○○於警詢時；證人甲○○○、謝國
      雄於警詢及偵訊時指證綦詳（按檢察官、被告均同意將上
      列證人於警詢時所陳述之內容，採為本案證據），並有自
      由時報93年3月25日第60版剪報1件、自動櫃員機交易明細
      表2件、中國國際商業銀行羅東分行93 年4月6日（93）羅
      總字第43 號函覆之交易明細查詢表1件（以上乙○○部分
      ）；自動櫃員機交易明細表1 件、華南商業銀行宜蘭分行
      93年4月15日（93）華宜存字第043號函覆之存款往來明細
      表1件（以上戊○○部分）；自動櫃員機交易明細表1件、
      存摺影本1 件（以上丁○○部分）；基隆市警察局第一分
      局受理刑事案件報案三聯單及受理各類案件紀錄表各1 件
      、匯款回條聯1 件（以上甲○○○部分）；遠傳電信股份
      有限公司行動電話基本資料查詢紀錄1 件、客戶交易明細
      表2 件、基隆市警察局第二分局受理刑事案件報案三聯單
      及受理各類刑案紀錄表各1件、剪報1件、中國信託商業銀
      行宜蘭分行93 年4月30日中信宜蘭字第0937270017號函覆
      之開戶資料及對帳單1 件（以上丙○○部分）附卷可資佐
      證，自可認定屬實。
（三）被告己○○始終否認其有參與「黃小姐」所屬常業詐欺集
      團向被害人乙○○、戊○○、丁○○、甲○○○、丙○○
      行騙，並否認曾經提領各被害人匯入其帳戶內之款項。再
      參以被害人乙○○、戊○○、丁○○、甲○○○、丙○○
      證述之被害情節，應足認取得被告己○○銀行帳戶物件及
      畫所組成之同一常業詐欺集團，該集團一方面收購取得他
      人銀行帳戶之存摺、金融卡（含密碼）、印章及
      本，另一方面則以上述手法詐騙不特定人轉帳進入其等收
      購取得之銀行帳戶內，使不特定人陷於錯誤而交付金錢，
      事後再立即將詐得之金錢領出，則該集團係以此等詐欺方
      法賴以維生，資為常業，且利用被告所交付之銀行帳戶物
      件及利用被告所提供之
      行動電話為聯絡工具所另外蒐集之謝國雄銀行帳戶物件，
      作為掩飾因自己實施常業詐欺之重大犯罪所得財物之用，
      至為灼然。
（四）被告己○○雖以前詞否認有幫助他人掩飾因該他人自己重
      大犯罪所得財物之幫助洗錢不確定犯意，惟查：在郵局或
      銀行等金融機構開設存款帳戶，原係針對個人社會信用而
      予以資金流通，具有強烈之屬人性，而金融帳戶為個人理
      財之工具，於郵局或銀行等金融機構申請開設存款帳戶並
      無任何特殊之資格限制，一般民眾皆可利用存入最低開戶
      金額之方式，任意在銀行或郵局等金融機構申請開設存款
      帳戶，且一人並可於不同之金融機構申請多數之存款帳戶
      使用，尚無任何困難，此乃眾所周知之事實，被告於為本
      案行為時為已年滿30歲之成年人，高職學歷，曾在保全、
      電子、成衣公司上班（被告自承，見本院二審卷第51 頁）
      ，顯屬有一般社會經驗之人，對此應有所認知。而有犯罪
      意圖者，非有正當理由，竟使用他人提供之帳戶，客觀上
      自可預見其目的係供為某筆資金之存入，後再行領出之用
      ，且該筆資金之存入及提領過程係有意隱瞞其流程及行為
      人身分曝光之用意，一般人本於一般認知能力應均易於瞭
      解。是依一般人之社會生活經驗，若見他人不以自己名義
      申請帳戶，反而向人收集銀行帳戶為不明用途使用或流通
      ，衡情對於該等銀行帳戶可能供他人掩飾因該他人自己重
      大犯罪所得財物之洗錢不法目的使用，當有合理之預期。
      此外，
      烈，持用
      ，依理一般人當不至於將自己之
      之人。而有犯罪意圖者使用以他人名義申辦之電話，作為
      收購銀行帳戶物件之工具，再利用該銀行帳戶物件從事不
      法活動，亦為近來社會上所常見。是依一般人之社會生活
      經驗，若見他人於向人收集銀行帳戶之際，同時亦收集身
      分證影本為不明用途使用或流通，衡情對於該
      可能被用以申辦電話，作為收購銀行帳戶之用，供他人掩
      飾因該他人自己重大犯罪所得財物之洗錢不法目的使用，
      亦應有合理之預期。況且利用不相識之人之
      辦電話，藉以蒐集銀行帳戶物件，再利用該銀行帳戶從事
      詐欺所得財物洗錢之用，早為傳播媒體廣為報導，被告為
      有社會經驗之成年人，其應可預見交付其名義之銀行帳戶
      物件及
      欺犯行之人蒐集銀行帳戶物件，再利用蒐集所得之銀行帳
      戶物件掩飾其等因自己實施常業詐欺之重大犯罪所得財物
      之可能，但其仍將自己之銀行帳戶物件及
      予不知真實身分之「黃小姐」，以致自己完全無法了解、
      控制其
      被告應本具有縱有人利用其所交付之銀行帳戶物件，或利
      用其所交付之
      為聯絡工具所另外蒐集之銀行帳戶物件，供掩飾實施常業
      詐欺之重大犯罪所得財物之用，亦不違背其本意之幫助意
      思甚明。被告辯稱「我不知道這樣會幫助別人洗錢」云云
      ，自不足採。
（五）綜上論述，本件事證明確，被告己○○幫助他人掩飾因該
      他人自己實施常業詐欺之重大犯罪所得財物之幫助洗錢犯
      行，洵堪認定，應依法論科。
二、核被告己○○基於幫助他人掩飾因該他人自己實施常業詐欺
    之重大犯罪所得財物之幫助洗錢不確定犯意，將自己
    影本及銀行帳戶物件提供予他人流通，而使「黃小姐」所屬
    常業詐欺集團於實施常業詐欺之重大犯罪時得以利用該物件
    供掩飾因自己重大犯罪所得財物之用之行為，係犯刑法第30
    條第1 項前段、洗錢防制法第9條第1項之幫助掩飾因自己重
    大犯罪所得財物罪。公訴人認為被告係犯刑法第30 條第1項
    前段、洗錢防制法第9條第2項之幫助掩飾他人因重大犯罪所
    得財物罪，尚有未洽，其起訴法條應予變更。又被告其前後
    多次幫助掩飾因自己重大犯罪所得財物之犯行，均時間緊接
    ，方法相同，觸犯構成要件相同之罪名，顯係基於概括犯意
    反覆為之，應依連續犯之規定，論以一罪，並依法加重其刑
    。另被告所為幫助掩飾因自己重大犯罪所得財物罪，屬從犯
    ，應依刑法第30 條第2項規定，減輕其刑，並依法先加後減
    之。
三、按洗錢防制法第9條第5項規定：「犯前四項之罪，於犯罪後
    六個月內自首者，免除其刑；逾六個月者，減輕或免除其刑
    ；在偵查或審判中自白者，減輕其刑」。但此所謂之自白，
    因刑法第30 條第1項前段、洗錢防制法第9條第1項規定之幫
    助掩飾因自己重大犯罪所得財物之洗錢犯罪，係屬故意犯，
    是除對客觀之犯罪事實為承認外，並應對犯罪故意（幫助之
    犯意）亦為有罪之承認，始足當之，否則，尚不能認為符合
    該條項所規定之「自白」要件。查：被告己○○始終辯稱「
    不知道這樣會幫助別人洗錢」云云，是被告於偵查及審判中
    均未對其本案犯刑法第30條第1項前段、洗錢防制法第9條第
    1項犯罪之故意及事實為自白，尚不符合洗錢防制法第9條第
    5 項之「自白」要件，自無該條項減刑寬典之適用，附此敘
    明。
四、公訴意旨另以：被告己○○係基於幫助常業詐欺之犯意，出
    賣
    」遂行常業詐欺犯行，因認被告另涉犯刑法第30 條第1項前
    段、第340 條之幫助常業詐欺罪云云，然幫助犯除需對於其
    實施幫助行為予以認識外，尚需對正犯之犯行有構成要件故
    意之存在，始克相當。常人提供
    予不詳姓名年籍之人，輾轉由詐騙集團之人實施常業詐欺犯
    罪，依
    銀行帳戶則係供作存提款及匯款之使用特性觀之，衡情提供
    人可能預見所交付之
    掩飾犯罪所得款項之用固無問題，但金融帳戶遭犯罪集團使
    用之途甚為多端，例如可能遭使用以擄人勒贖、擄車勒贖（
    恐嚇取財）取款之用，故提供人交付
    之時，除非收取人有意告知，主觀上應無從知悉收取人將來
    究竟要將該物件作為何種具體犯罪之用（事實上收取人不可
    能告知），故除非另有積極證據足以證明提供人於交付之時
    ，即已具體知悉所交付之對象係欲用該物件以供作詐欺、擄
    人勒贖、恐嚇取財等犯罪之用，否則即難認提供人有幫助該
    等犯罪之故意（否則，若所提供之帳戶用作擄人勒贖、恐嚇
    取財，提供人豈非要負擔幫助擄人勒贖、幫助恐嚇取財之重
    罪罪責？）。而本件被告始終辯稱「不知道這樣會幫助別人
    詐欺」云云，核與前述事理相符，應堪採信，且卷查並無其
    他積極證據足認被告已認識「黃小姐」所屬常業詐欺集團成
    員實施常業詐欺犯罪之態樣及內容為何，自無法以幫助常業
    詐欺罪相繩，是此部份本應為無罪之諭知，然公訴意旨認此
    部份與前開起訴並論罪部分有裁判上一罪關係，爰不另為無
    罪之諭知，併此敘明。
五、檢察官移請併案審理部分（臺灣宜蘭地方法院檢察署94年度
    偵字第175號、臺灣嘉義地方法院檢察署93 年度偵字第6893
    號）【即事實欄一（五）、（三）】，雖未及於聲請簡易判
    決處刑書中論列，但此部分與已論列之部分，有連續犯之裁
    判上一罪之關係，為起訴效力所及，自應併予審理。
六、原審認被告罪證明確並予論罪科刑，固非無見，然因原審未
    及審理上開移送併辦之事實，且依前所述，被告本件犯行僅
    係犯刑法第30 條第1項前段、洗錢防制法第9條第1項之幫助
    掩飾因自己重大犯罪所得財物罪，惟原審卻以被告所為另犯
    刑法第30條第1項前段、第340條之幫助常業詐欺罪，遂依想
    像競合犯規定，從重論以被告幫助常業詐欺罪，並判處被告
    有期徒刑10 月，緩刑3年，則原審之認事、用法、量刑尚有
    未洽之處，故本件上訴人之上訴為有理由，應由本院撤銷原
    判決並予以改判。茲審酌被告之素行、智識程度；犯罪之動
    機、目的、手段；被告提供
    欺集團使用，嚴重影響社會治安及金融交易秩序，增加被害
    人尋求救濟之困難，使重大犯罪不易查察；犯後猶飾詞否認
    犯行，態度不佳及被害人所受損害等一切情狀，量處如主文
    所示之刑，並諭知易科罰金之折算標準，以示警懲。至於被
    告提供銀行帳戶物件予常業詐欺集團成員「黃小姐」之所得
    款項13 000元，依洗錢防制法第4條第2款之規定，屬被告因
    犯上揭犯罪所得之報酬，依同法第12 條第1項規定，不問屬
    於被告與否，應沒收之，如全部或一部不能沒收時，以其財
    產抵償之。
據上論斷，應依刑事訴訟法第455 條之1第3項、第369條第1項、
第364條、第299條第1項、第300條，洗錢防制法第9條第1項、第
12條第1項，刑法第11條前段、第56條、第30條第1項前段、第2
項、第41條第1項前段，罰金罰鍰提高標準條例第2條，判決如主
文。
本案經檢察官陳嘉瑜到庭執行職務
中　　華　　民　　國　　94　　年　　4 　　月　　27　　日
                 臺灣宜蘭地方法院刑事第四庭
                     審判長法  官 林 惠 玲
                           法  官 蔡 仁 昭
                           法  官 劉 家 祥
以上正本證明與原本無異。
本件不得上訴。
                           書記官 邱 淑 秋
中　　華　　民　　國　　94　　年　　4 　　月　　28　　日
附錄本案論罪科刑法條全文：
洗錢防制法第9條第1項
犯第二條第一款之罪者，處五年以下有期徒刑，得併科新臺幣三
百萬元以下罰金。
附表：
編號      金融機構名稱              帳號
 1    中華商業銀行羅東分行      00000000000000
 0    華南商業銀行宜蘭分行      000000000000
 0    合作金庫銀行宜蘭分行      000000
 0    富邦商業銀行羅東分行      00000000000000
 0    台灣中小企業銀行宜蘭分行  00000000000
 0    中國信託商業銀行宜蘭分行  000000000000
 0    誠泰商業銀行宜蘭分行      0000000000000
 0    臺灣土地銀行宜蘭分行      000000000000
 0    中國國際商業銀行羅東分行  00000000000
 10   交通銀行羅東分行          000000000000
 00   玉山銀行羅東分行          0000000000000
 00   國泰世華銀行宜蘭分行      000000000000
 00   第一商業銀行台北雙園分行  00000000000
